【裁判字號】    97,交聲,2776
【裁判日期】    971119
【裁判案由】    交管條例聲異
【裁判全文】
臺灣板橋地方法院交通事件裁定        97年度交聲字第2776號
原處分機關  交通部公路總局臺北區監理所
異  議  人
即受處分人  乙○○
上列異議人因違反道路交通管理處罰條例案件，對於交通部公路
總局臺北區監理所於民國97年9 月23日以北監自裁字裁40-1AD33
5902號所為之裁決處分（原舉發案號：臺北市政府交通局97年8
月14日北市交停字第1AD335902 號），聲明異議，本院裁定如下
：
    主  文
異議駁回。
    理  由
一、原處分意旨略以：異議人即受處分人乙○○於民國97年8 月
    12日上午9 時55分許，因將其所有之車號1109-DR 號自用小
    客車停放在禁止臨時停車（紅線）之臺北市○○○路○ 段
    180 巷42弄18號前，經警掣單舉發，原處分機關乃依道路交
    通管理處罰條例第56條第1 項第1 款之規定，裁處罰鍰新臺
    幣900 元。
二、異議意旨略以：異議人與先生郭德志於97年8 月12日上午駕
    駛車號1109-DR 號自用小客車到民權東路6 段180 巷附近，
    因郭德志身體不適，且顧慮到影響交通，而將車號1109-DR
    號自用小客車開到42弄路段休息，異議人即先行離開，此路
    段並非交通流量大的巷弄，也不影響交通，當時郭德志仍在
    車內休息，交通助理員甲○○先生何以不提醒郭德志移車，
    且若員警問明原因，必會配合將車輛開走，難道要硬撐著身
    體不適繼續開車造成難以預料之情況？而當時郭德志因為身
    體不適將駕駛座椅子放下，斜躺在駕駛座上，車子處於發動
    中，舉發照片中隱約可見車內人影，異議人認為交通助理員
    係因經驗不足誤判而開單，為此提出聲明異議云云。
三、按汽車駕駛人停車時，有在禁止臨時停車處所停車之情形者
    ，處新臺幣600 元以上1,200 元以下罰鍰，道路交通管理處
    罰條例第56條第1 項第1 款定有明文。又按，禁止臨時停車
    標誌「禁２６」，用以告示不得臨時停車，其限制條件得以
    附牌說明之。設於禁止臨時停車路段。已設有禁止臨時停車
    線者，得免設之；禁止臨時停車線，用以指示禁止臨時停車
    路段，以劃設於道路緣石正面或頂面為原則，無緣石之道路
    得標繪於路面上，距路面邊緣以30公分為度；本標線為紅色
    實線，線寬除設於緣石，正面者以緣石高度為準外，其餘皆
    為10公分；道路交通標誌標線號誌設置規則第79條第1 項、
    第169 條第1 、2 項亦定有明文。
四、經查，異議人即受處分人乙○○確有於97年8 月12日上午9
    時55分許，因將其所有之車號1109-DR 號自用小客車停放在
    禁止臨時停車（紅線）之臺北市○○○路○ 段180 巷42弄18
    號前之行為，業為異議人於本院審理時所自承，核與證人郭
    德志、證人即臺北市停車管理工程處交通助理員甲○○於本
    院審理中之證述情節相符，並有舉發照片1 張在卷可稽，自
    可認定。異議人雖以前開情詞置辯，惟證人甲○○於本院審
    理中證稱：一般我們在開單之前都會看車上是否有人，如果
    有人我們一般是不開單，會勸導他先開走，而且如果車上真
    的有人，因為我們開完單之後要把通知單夾在前擋風玻璃上
    ，一夾的時候車子裏面會有震動，車上的人一定會下來，這
    件我夾單的時候並沒有人下來，而且這件我有照車前、車後
    各一張相片，照片上都看不出來有人，應該是車上沒有人我
    才會開單的；異議人有申訴過2 次，我們有調出照片仔細的
    看，從車前、車後照片都看不出來有人等語（見本院97年11
    月18日訊問筆錄第2 頁），而觀諸卷附之舉發照片，確未看
    見車內有人影，亦有舉發照片1 張在卷可佐，是異議人及證
    人郭德志稱當時郭德志有留在車上一節是否為真，已非無疑
    ；且依證人郭德志於本院審理中所稱：我每天都會送我太太
    去上班，她工作地方是在民權東路6 段，就是在被舉發的地
    點附近，因為前一天晚我比較晚睡，突然覺得很累，很想睡
    ，我就把車停在那邊休息一下，車子沒有熄火；我停在那邊
    休息可能有半個小時，我有睡著，我醒了以後開車到大馬路
    上後有看到我的車子擋風玻璃上有夾一張通知單，其實那附
    近還蠻好停車的，而且有很多是不收費的，只是我知道那邊
    沒有太陽，所以才停在那邊休息，而且那邊的車子本來就不
    多，我當天並不是因為生病而是累了想休息等語（見本院97
    年11月11日訊問筆錄），更可見在臺北市○○○路180 巷附
    近有相當多之合法停車空間，異議人及證人郭德志不過係因
    為臺北市○○○路○ 段180 巷42弄18號前位置較不易被陽光
    曬到，而選擇將車輛停在該處，是縱認當時證人郭德志確因
    身體不適或睡眠不足而有休息之必要，異議人均可選擇將車
    輛停到鄰近合法之停車空間，而非必將車輛停在此等設有禁
    止臨時停車標線之路段不可，況一般駕駛人不可因個人主觀
    因素判斷在某路段停車不致影響該路段之交通，而無視禁止
    臨時停車標線之存在，任意在該等處所停車或臨時停車，否
    則，若人人均可依個人主觀意見判斷選擇性遵守交通規則，
    交通秩序豈非大亂；再者，依道路交通安全規則第111 條第
    1 項第3 款、第112 條第1 項第1 款規定，設有禁止臨時停
    車標誌、標線處所不得臨時停車，亦不得停車，另依道路交
    通管理處罰條例第3 條第9 款規定，所謂臨時停車係指車輛
    因上、下人、客，裝卸物品，其引擎未熄火，停止時間「未
    滿3 分鐘」，保持立即行駛之狀態，一般駕駛人對於上開規
    定自當知之甚詳並確實遵守，是以異議人當時將車號1109-D
    R 號自用小客車停在該處之時間長達30分鐘，顯已不屬臨時
    停車而係停車之行為，不論駕駛人或乘客是否留於車上，均
    無礙於此等行為係該當於停車，故縱證人郭德志當時真有留
    於車內，仍無礙於在禁止臨時停車處所停車之違規行為成立
    ；末者，一般警方執法時，遇有駕駛人留在車內之違規停車
    行為，雖多會採取先行勸離之動作，惟此實係警方基於體恤
    人民之通融作法，並非法律規定若駕駛人留在車內之違規停
    車行為即不構成違規停車，亦非法律規定必須先進行勸離動
    作始得開單，附此敘明。是異議人前開所辯，均無可採。
五、綜上所述，異議人確有於禁止臨時停車處所停車之交通違規
    事實已臻明確。從而，原處分機關依道路交通管理處罰條例
    第56條第1 項第1 款規定，對車輛所有人即異議人裁處罰鍰
    新臺幣900 元，核無違誤。本件異議人之聲明異議為無理由
    ，應予駁回。
據上論斷，應依道路交通案件處理辦法第19條，裁定如主文。
中    華    民    國    97    年    11    月    19    日
                      交通法庭  法  官        曾淑娟
上列正本證明與原本無異。
如不服本裁定，應於裁定送達後五日內敘明抗告理由，向本院提
出抗告狀。
                                書記官        謝雪紅
中    華    民    國    97    年    11    月    19    日


司法院資訊處製作；財團法人民間司法改革基金會備份。
